【裁判字號】    90,易,2321
【裁判日期】    901226
【裁判案由】    違反電子遊戲場業管理條例等
【裁判全文】
臺灣臺南地方法院刑事判決                          九十年度易字第二三二一號
    公  訴  人  臺灣臺南地方法院檢察署檢察官
    被      告  甲  ○  ○
                丙  ○  ○
右列被告因違反電子遊戲場業管理條例等案件，經檢察官聲請簡易判決處刑（九十年
度偵字第一五五八號），經本院新營簡易庭審理結果，認不宜以簡易判決處刑，簽移
本院刑事庭依通常程序審理，本院判決如左：
    主  文
本件免訴。
    理  由
一、公訴意旨略以：被告甲○○及丙○○並未依電子遊戲場業管理條例之相關規定辦
    理營利事業登記，竟基於犯意聯絡，自民國九十年一月十七日起，擅自在臺南市
    安南區○○街三九三號設置三台利用電子、電腦、機械或其他類似方式操縱，以
    產生或顯示聲光影像、圖案、動作之遊樂機具，供不特定人為益智類或娛樂類之
    遊戲，經營電子遊戲場業及公告查禁賭博電玩「金錢豹」一台，與不特定之人對
    賭。嗣於同年月二十日下午四時四十分許，經警查獲，並扣得上開電遊戲機三台
    及公告查禁之「金錢豹」一台，並自「金錢豹」內扣得賭資新台幣（下同）六百
    三十元。因認被告甲○○及丙○○涉犯電子遊戲場業管理條例第十五條、第二十
    二條及刑法第二百六十六條第一項前段賭博等罪嫌。
二、按案件曾經判決確定者，應諭知免訴之判決，刑事訴訟法第三百零二條第一款定
    有明文。此項訴訟法上所謂一事不再理原則，係指同一案件經有實體上之確定判
    決，該被告應否受刑事制裁，即因前次判決而確定，其犯罪之起訴權既已消滅，
    不得再為訴訟之客體，另為其他有罪或無罪之實體裁判，且此項原則，關於實體
    上或裁判上一罪（如刑法第五十五條及五十六條之犯罪），其一部事實既經判決
    確定者，對於構成犯罪之其他部分，均應適用，然必須為同一訴訟客體，亦即被
    告與犯罪事實均屬同一時，始能適用（最高法院二十四年上字第一五二號判例意
    旨參照）。
三、被告甲○○被訴部分：
  (一)訊據被告甲○○固坦承未依規定辦理營利事業登記，而於右揭時、地擺設電動機
    具之行為，惟矢口否認有何賭博之犯行，辯稱：「金錢豹」是小孩子在玩的，沒
    有賭博行為云云（見本院卷第三三頁）。惟查：被告於警訊及偵查中均供認：所
    查獲之電玩都是小孩子娛樂用的，只有一台「金錢豹」電玩有退幣功能，且查獲
    當時該「金錢豹」電玩內有六百三十元等語不諱（見九十年一月二十日警訊筆錄
    及偵查卷第一四頁）；且證人即本件查獲警員乙○○於本院審理時亦證稱：當天
    查獲四台小型電玩，三台沒有退幣裝置，只有一台「金錢豹」電玩有退幣裝置，
    且退幣後裡面有六百三十元，該台電玩是投幣後可押，若有贏可按退幣鈕拿錢等
    語（見本院卷第三四頁）；復有賭資六百三十元扣案可佐，足見被告甲○○有擺
    設賭博性電玩與不特定人賭博財物之行為，至為明確。被告甲○○辯稱無賭博行
    為云云，不足採信。
  (二)本件被告甲○○未依規定辦理營利事業登記，自九十年一月十七日起至同年月二
    十日下午四時四十分許，擅自在臺南市○○區○○街三九三號擺設電動機具，及
    擺設電動賭博機具與不特定人賭博財物之行為，核係犯電子遊戲場業管理條例第
    十五條、第二十二條及刑法第二百六十六條第一項之賭博等罪。其所犯二罪間具
    有牽連犯之裁判上一罪關係（公訴人認上開二罪間應分論併罰，顯有誤會）。
  (三)本件檢察官聲請簡易判決處刑書中所載關於被告所犯違反電子遊戲場業管理條例
    第十五條規定，應依同條例第二十二條處斷部分之事實，與本院新營簡易庭九十
    年度營簡字第五七號刑事簡易確定判決（下稱前案）所載之事實，其被告同一、
    擺設電動機具之地點同一、開始擺設之時間同一，僅查獲時間相隔一日（前案查
    獲時間為同年一月十九日十四時許），且被告甲○○於本院供承：「上次剛被查
    獲，店裡只剩二台，小孩又去玩，隔天警察就又來抓了」等語（見本院卷第二四
    頁），足見本件聲請書所載被告甲○○未依規定辦理營利事業登記，即經營電子
    遊戲場業之事實，應與前案所載之事實為同一犯罪事實。又被告此部分犯行，業
    經判處拘役三十日，如易科罰金，以三百元折算一日，並於同年五月七日判決確
    定，此經本院九十年度營簡字第五七號刑事案卷查明屬實，並有該案之刑事簡易
    判決書及臺灣高等法院被告全國前案紀錄表附卷可按。則本件被告甲○○被訴此
    部分犯罪，既與前案已判決確定之案件，為實質上一罪，自為該前案確定判決效
    力所及；又被告甲○○被訴賭博罪部分，與此部分犯罪有牽連犯之裁判上一罪關
    係，已如前述，揆諸前揭判例要旨，亦為上開確定判決效力所及。公訴人復於同
    年六月二十六日就被告及犯罪事實均相同之同一案件及裁判上一罪，重行起訴，
    自應諭知被告甲○○免訴之判決。
四、被告丙○○被訴部分：
  (一)訊據被告丙○○矢口否認本件犯行，辯稱：伊於查獲當天只是臨時幫伊姐夫甲○
    ○看店而已，並未受僱於甲○○云云（見本院卷第一六及二三頁）。惟查：
    1.被告丙○○於本院調查時供承：本件被告甲○○經營電子遊戲場業之場所係伊
      所承租，一個月租金一萬二千元，因為伊當時住在二樓，所以常常幫忙看店，
      被告甲○○未付過房租等語（本院卷第一六頁），與被告甲○○於本院調查時
      供稱：丙○○住在電動玩具店樓上，店是丙○○租的，以前是丙○○開的，丙
      ○○被查獲後就換伊開，丙○○有幫伊看店等情，互核相符；且被告丙○○於
      警訊時亦供承：查獲電玩處所是伊在居住，也是伊承租的，伊讓被告甲○○寄
      放，若有獲利，伊可抽成分紅補貼房租等語（見九十年一月二十一日警訊筆錄
      ）。是以本件被告甲○○所經營之電動玩具店係由被告丙○○所提供，租金亦
      由被告丙○○給付，若有獲利，被告丙○○亦可分紅以補貼租金成本，並時常
      由被告丙○○就近幫忙看店，足見被告丙○○與甲○○係共同出資經營該電動
      玩具店，同為該電動玩具店之負責人，故被告丙○○係與被告甲○○共同違反
      電子遊戲場業第十五條之規定，應依同條例第二十二條處斷。
    2.被告丙○○於偵查中供承：伊知道有一台電玩可以退錢等語（見偵查卷第一四
      頁），參以前揭所述被告丙○○係與被告甲○○共同經營本件所查獲之電動玩
      具店等情，應堪認被告丙○○就擺設賭博性電玩與不特定人賭博財物之犯行，
      與被告甲○○有犯意之聯絡及行為之分擔，而為共同正犯。
  (二)雖被告丙○○有前述電子遊戲場業管理條例第二十二條及刑法第二百六十六條之
    罪名，惟查被告丙○○前自八十九年十二月一日起，至同年月十六日九時四十分
    許，未經辦理營利事業登記逕行在臺南市○○街四九三號之公眾得出入場所，擺
    設十五台電動機具，其中並包括五台「小瑪莉」之賭博性電動機具，供不特定之
    賭客賭博財物，其賭博方式為：賭客投幣十元，賭客依分數押注，如中彩，則機
    具會賠予倍數不等之分數，未中，則分數悉歸機具沒入歸丙○○所有，以此方式
    賭博財物牟利，賴為生活之資，以此為常業。所觸犯電子遊戲場業管理條例第十
    五條、第二十二條及刑法第二百十七條之常業賭博等罪。業經本院臺南簡易庭於
    九十年一月二十九日以九十年度南簡字第四六號從較重之常業賭博罪名判處被告
    有期徒刑五月，如易科罰金，以三百元折算一日，而於九十年三月十二日判決確
    定（下稱前案），此經本院調閱該案全卷查明屬實，並有該案之刑事簡易判決書
    及臺灣高等法院被告全國前案紀錄表附卷可按。被告於該案事實審判決前，再於
    九十年一月十七日再犯本件違反電子遊戲場業管理條例第十五條、第二十二條及
    刑法第二百六十六條第一項前段之賭博等罪名，前後二案犯行之時間僅相差月餘
    ，方法相同，觸犯構成要件相同之罪名，顯見被告均應依連續犯之規定論以一罪
    。又被告所犯上開二罪，有方法結果之關係，應為牽連犯，公訴人認係數罪，應
    分論併罰，尚有未洽。則被告丙○○所為本件違反電子遊戲場業管理條例第十五
    條、第二十二條及刑法第二百六十六條第一項前段之賭博等犯行，既應為本院九
    十年度南簡字第四六號確定判決效力所及，公訴人就已判決確定之同一案件，重
    行起訴，依前揭說明，自應依法諭知被告丙○○免訴之判決。
據上論斷，應依刑事訴訟法第三百零二條第一款，判決如主文。
本案經檢察官周文祥到庭執行職務。
中      華      民      國    九十      年     十二     月  二十六    日
                                  臺灣臺南地方法院刑事第四庭
                                      審判長  法  官  簡  慧  娟
                                              法  官  陳  欽  賢
                                              法  官  林  欣  玲
右正本證明與原本無異。
如不服本判決，應於判決送達後十日內，向本院提出上訴狀。
                                              書記官  莊  淑  雅
中      華      民      國    九十      年     十二     月    二十六    日


司法院資訊處製作；財團法人民間司法改革基金會備份。
